【裁判字號】    98,抗,87
【裁判日期】    980622
【裁判案由】    拍賣抵押物
【裁判全文】
臺灣士林地方法院民事裁定                98年度抗字第87號
再 抗告 人  乙○○    臺北市.
非訟代理人  陳佳瑤律師
            鄭佑祥律師
上列再抗告人因與相對人甲○○間拍賣抵押物事件，對於民國98
年5 月22日本院合議庭所為之裁定提起再抗告，本院裁定如下：
    主  文
再抗告駁回。
再抗告費用由再抗告人負擔。
    理  由
一、按對於抗告法院之裁定再為抗告，除有非訟事件法第45條第
    1 項、第2 項規定之情形外，僅得以其適用法規顯有錯誤為
    理由，並經原法院之許可者為限。而法院之許可，以原裁定
    所涉及之法律見解具有原則上重要性者為限，非訟事件法第
    45條第3 項、第4 項定有明文。而原法院認為不應許可再抗
    告者，應以裁定駁回其再抗告，民事訴訟法第436 條之3 第
    3 項後段亦定有明文。上開規定，復為非訟事件之再抗告所
    準用，此觀非訟事件法第45條第5 項規定自明。而所謂「適
    用法規顯有錯誤」，係指確定判決所適用之法規顯然不合於
    法律規定，或與司法院及大法官會議之解釋，或最高法院現
    尚有效之判例顯然違反者而言。至所謂「法律見解具有原則
    上之重要性」，係指該訴訟事件所涉及之法律問題意義重大
    ，而有加以闡釋之必要者而言。倘再抗告未具體指明二審裁
    定違背何法律、解釋、判例，其再抗告即屬不合法，而縱已
    具體指摘原裁定違背法令，但所涉非訟爭之法律關係或不具
    原則上之重要性者，仍不得許其提起再抗告。
二、本件再抗告意旨略以：本件抵押物乃第三人安玉萍向第三人
    李子義購得後，由第三人顏北辰出面遊說伊合資於系爭土地
    上興建房屋，方移轉予伊作為投資之擔保者。惟觀諸安玉萍
    與李子義簽訂買賣契約後，旋與伊簽訂買賣契約，及伊交付
    款項後，李子義、安玉萍未依渠等間之買賣契約清償欠款、
    塗銷抵押權登記，致本件抵押物遭相對人聲請拍賣等情，足
    見渠等係基於通謀虛偽意思表示訂定買賣契約，以遂訛詐伊
    金錢之目的。伊既係遭詐欺之被害人，相對人就其所稱代償
    債務乙情，復僅提出非實體法上債權憑證之借據2 紙及代償
    證明書為據，是依形式審查，本件抵押權實有自始無效之原
    因，亦無擔保之債權存在。原裁定認本件與李子義無涉，而
    不採信伊提出之證據，又未要求相對人提出債權憑證為形式
    審查，率爾駁回伊之抗告，適用法規顯有錯誤，且與最高法
    院之見解有違，因認該法律見解顯具有原則上之重要性，爰
    依法提起再抗告等語。
三、經查，再抗告人雖執上開理由主張原裁定之認事用法有違背
    最高法院71年臺抗字第306 號裁定之虞，且該法律見解顯具
    有原則上之重要性云云。然相對人所代償之債務，乃系爭抵
    押權原所擔保之債務人林慧娟對聯邦商業銀行股份有限公司
    （下稱聯邦銀行）所負債務，並據提出聯邦銀行出具之債權
    額確定證明書、代償證明書為債權證明。李子義僅為系爭抵
    押物之前手，而非系爭抵押權所擔保之債務人，再抗告人是
    否因遭其前手或李子義詐欺而買受系爭抵押物，與原裁定審
    查相對人得否行使本件抵押權之要件無涉，且屬實體上爭執
    ，自無再抗人所指適用法規顯有錯誤之情形，更無涉及重大
    法律見解而具有原則上重要性可言。揆諸首揭說明，再抗告
    人所為再抗告當屬不合法而無從許可，應予駁回。
四、爰依法裁定如主文。
中    華    民    國    98    年    6     月    22    日
                  民事第二庭  審判長法官  俞慧君
                              法      官  王怡雯
                              法      官  方彬彬
以上正本證明與原本無異。
如對本裁定抗告，應於裁定送達後10日內向本院提出抗告狀。
中    華    民    國    98    年    6     月    24    日
                              書  記  官  姜貴泰


司法院資訊處製作；財團法人民間司法改革基金會備份。
